【裁判字號】    99,易,3336
【裁判日期】    991231
【裁判案由】    妨害名譽
【裁判全文】
臺灣臺北地方法院刑事判決              99年度易字第3336號
公  訴  人  臺灣臺北地方法院檢察署檢察官
被      告  林世銘
上列被告因妨害名譽案件，經檢察官聲請簡易判決處刑（99年度
偵字第19696號），本院（99年度簡字第4400號）認不宜逕以簡
易判決處刑，改依通常程序審理，判決如下：
    主  文
林世銘犯公然侮辱罪，共陸罪，各處拘役貳拾日，如易科罰金，
均以新臺幣壹仟元折算壹日。應執行拘役玖拾日，如易科罰金，
以新臺幣壹仟元折算壹日。
    事  實
一、林世銘與周淑玉前係舊識關係，詎林世銘自民國99年5月15
    日至99年8月8日止，分別基於公然侮辱之犯意，先後於如附
    表所示之時間、地點，在不特定人得共見共聞之情形下，以
    如附表所示之言詞，公然辱罵周淑玉，足以妨害周淑玉之名
    譽。
二、案經周淑玉訴由臺北市政府警察局文山第二分局報告臺灣臺
    北地方法院檢察署檢察官偵查後聲請簡易判決處刑。
    理  由
一、檢察官、被告林世銘對於下列本院作為判斷依據之傳證證據
    資料，於本院言詞辯論終結前對證據能力均未聲明異議，本
    院審酌該等言詞供述及書面作成時之情況認為適當，均無不
    宜作為證據之情事，依刑事訴訟法第159條之5規定，得作為
    證據，合先敘明。
二、訊據被告固不否認於上開時、地，有如附表1、2、4至6等所
    示之言語，惟矢口否認有妨害名譽之犯意，辯稱：告訴人周
    淑玉確實有與伊通姦，伊所為陳述是事實，另外，因告訴人
    在電話中向伊說「是不是把她當妓女」，才會對告訴人說「
    妳是妓女嗎？」云云。經查：
（一）被告既不否認於告訴人住處附近巷弄間有出言指稱告訴人
      通姦，及質疑告訴人是妓女等言語，並有錄影光碟內容及
      檔案內容紀錄表在卷足憑，堪可認定。依如附表所示內容
      之系爭文句，該內容已足暗示或影射告訴人為從事性交易
      之女子，於婚姻關係外與人發生肉體外遇關係等含義，衡
      諸社會常情，亦係就個人之人格所為之負面評價，並伴隨
      有對婚姻不忠誠、性生活不檢點的貶抑，與以「性」及「
      肉體」作為交換籌碼之意涵，顯足以毀損他人名譽。再者
      ，被告本件行為之場合為告訴人住宅附近巷弄間，為不特
      定人得共見共聞之場所，所為言語客觀上已足使一般之不
      特定人聽聞，且因上開場所與告訴人間地緣關係，不特定
      人與告訴人相識可能大增，而得直接針對告訴人為上開評
      價聯想，足見被告其主觀上確有當眾對告訴人公然侮辱其
      人格之故意至明。
（二）再按刑法誹謗罪，如對於所誹謗之事，能證明其真實者，
      不罰。但涉及私德而於公共利益無關者，不在此限，第
      310條第3項固有規定。蓋立法意旨應認權衡表見自由與個
      人名譽權，保護名譽並非漫無限制，為保障人民對於與公
      眾攸關事務，而可得信指摘事項為真實者，為兼顧公共利
      益，容許有評論及意見表達之自由空間，以達健全民主目
      的，但如於公共利益無關，縱能證明其真實者，而僅涉及
      私德者，或行為人僅恣意漫罵侮辱他人，自無以阻卻不法
      。本件縱被告主觀上認為告訴人與自己有通姦行為，而當
      眾宣傳告訴人男女關係複雜之事，其本意僅專為貶抑告訴
      人道德形象、人格評價、社會地位，使告訴人難堪，無法
      在街坊社區間立足，以滿足一己之欲，且此所涉及者乃告
      訴人私人之感情生活領域，純屬私德，更非事涉可受公評
      之公共議題，而與公共利益無關，已難認被告係基於善意
      所為，且被告所為係屬恣意漫罵行為，自不足阻卻不法。
      是以，被告聲請傳喚告訴人的兒女及前夫到庭，以證明伊
      與告訴人間有通姦行為云云，所舉待證事實均不足以阻卻
      其妨害名譽犯行之不法，應認無調查必要，另被告提出臺
      灣臺北地方法院檢察署檢察官99年度偵字第19696、22801
      號不起訴處分書，亦僅能證明告訴人申告內容不符性騷擾
      防制法構成要件，或其告訴恐嚇事實罪嫌不足，與本件被
      告被訴妨害名譽犯行無涉，亦不足資為有利於被告之認定
      ，均附此敘明。
（三）綜上，被告有如附表所示公然侮辱告訴人之犯行，事證明
      確，堪以認定，應予依法論科。
三、按刑法上之公然侮辱罪，祗須侮辱行為足使不特定人或多數
    人得以共見共聞，即行成立（參照院字第2033號解釋），不
    以侮辱時被害人在場聞見為要件，又某甲對多數人罵乙女為
    娼，如係意圖散布於眾而指摘或傳述其為娼之具體事實，自
    應成立刑法第310條第1項之誹謗罪，倘僅漫罵為娼，並未指
    有具體事實，仍屬公然侮辱，應依同法第309條第1項論科（
    司法院院字第2179號解釋參照），查被告如附表所示之言語
    內容觀之，可知其並未以任何描述具體人、時、地、行為方
    式等細節之事件為其指摘內容，而僅係以類如「通姦」、「
    妓女」等空洞但足以貶損告訴人社會評價之輕蔑言詞，謾罵
    告訴人，是核被告所為，係犯刑法第309條第1項之公然侮辱
    罪。按被告於附表編號2、3、6所示公然侮辱，各係於同日
    密切接近之時、地，對告訴人為數次侮辱言語，分別係基於
    單一之公然侮辱之犯意，且侵害法益同一，依一般社會健全
    觀念，在時間、空間之差距上，難以強行分開，在刑法評價
    上，以視為數個舉動之接續施行，合為包括之一行為予以評
    價，較為合理，就編號2、3、6應各論以接續犯一罪。被告
    所為如附表所示編號2、3、6號三次接續犯行與其餘編號之
    公然侮辱犯行（共6件），時間間隔數日，並無密接關係，
    應認犯意個別，並非基於單一犯意而為，自應分論併罰。爰
    審酌被告為智識成熟之成年人，且前有妨害名譽前科，仍未
    能謹慎行事，本件因與告訴人間情感生變滋長怨隙，竟不思
    以理性溝通之方式解決糾紛，而在不特定人得共見共聞之巷
    弄間，以貶抑人格之言語侮辱告訴人，損害告訴人之名譽及
    人格尊嚴，犯後雖坦認有上開部分言語，惟否認有妨害名譽
    犯意，未見反省之意，且迄未與告訴人達成和解，所造成之
    損害非輕，兼衡其犯罪動機、目的、手段等一切情狀，分別
    量處如主文所示之刑及定應執行刑，並均諭知如易科罰金之
    折算標準。
據上論斷，應依刑事訴訟法第452條、第299條第1項前段、刑法
第309條第1項、第41條第1項、第51條第6款，刑法施行法第1條
之1第1項，判決如主文。
本案經檢察官高維駿到庭執行職務。
中    華    民    國    99    年    12    月    31    日
                  刑事第十三庭  法  官  林瑋桓
以上正本證明與原本無異。
如不服本判決應於收受送達後10日內向本院提出上訴書狀，並應
敘述具體理由；其未敘述上訴理由者，應於上訴期間屆滿後20日
內向本院補提理由書（均須按他造當事人之人數附繕本）「切勿
逕送上級法院」。告訴人或被害人如對於本判決不服者，應具備
理由請求檢察官上訴，其上訴期間之計算係以檢察官收受判決正
本之日期為準。 
                                書記官  鄭伊芸
中    華    民    國    99    年    12    月    31    日
附錄本案所犯法條全文
中華民國刑法第309條
公然侮辱人者，處拘役或 3 百元以下罰金。
以強暴犯前項之罪者，處 1 年以下有期徒刑、拘役或 5 百元以
下罰金。
附表：
┌─┬─────┬─────────┬─────────┐
│編│ 時間     │ 地點             │侮辱言語          │
│號│          │                  │                  │
├─┼─────┼─────────┼─────────┤
│1 │99年5月15 │臺北市○○區○○路│「跟你做愛很爽」  │
│  │日某時許  │路口              │                  │
├─┼─────┼─────────┼─────────┤
│2 │99年5月28 │臺北市文山區景華公│「通姦」、「周淑玉│
│  │日某時許  │園周遭            │通姦」            │
├─┼─────┼─────────┼─────────┤
│3 │99年7月19 │於周淑玉行駛臺北市│「把你當妓女ㄜ」、│
│  │日某時許  │文山區○○路○段、2│「把你當妓女ㄜ，周│
│  │          │段等路段前往萬芳醫│淑玉」、「周淑玉是│
│  │          │院途中            │妓女」、「妓女」  │
├─┼─────┼─────────┼─────────┤
│4 │99年8月4日│臺北市○○區○○街│「周淑玉通姦」    │
│  │某時許    │74巷內            │                  │
├─┼─────┼─────────┼─────────┤
│5 │99年8月6日│臺北市○○區○○街│「周淑玉通姦」    │
│  │某時許    │74巷內            │                  │
├─┼─────┼─────────┼─────────┤
│6 │99年8月8日│臺北市○○區○○街│「通姦」、「周淑玉│
│  │          │74巷內            │通姦」            │
└─┴─────┴─────────┴─────────┘

司法院資訊處製作；財團法人民間司法改革基金會備份。
